【裁判字號】    91,訴,2959
【裁判日期】    920226
【裁判案由】    搶奪
【裁判全文】
臺灣高雄地方法院刑事判決                        九十一年度訴字第二九五九號
    公  訴  人  臺灣高雄地方法院檢察署檢察官
    被      告  乙○○  男  二.
右列被告因搶奪案件，經檢察官提起公訴（九十一年度偵字第一九七七四號），本院
判決如左：
    主  文
乙○○共同意圖為自己不法之所有，而搶奪他人之動產，累犯，處有期徒刑壹年貳月
。
    事  實
一乙○○前於民國八十七年間，因傷害案件，經臺灣高等法院高雄分院判處有期徒刑
  十月確定，甫於八十九年四月四日執行完畢，詎不知悔改，於九十一年三月十八日
  下午三時三十五分許，搭乘不詳姓名、年籍之成年男子（下稱「不詳男子」）所駕
  駛不詳車牌號碼之福特廠牌草綠色自用小客車，途經高雄市○○區○○街一四０號
  前，見甲○○單獨一人騎乘機車，機車前方置物籃內放置皮包一個，二人竟共同基
  於意圖為自己不法所有之犯意聯絡，由不詳男子將上開自用小客車駛近甲○○之機
  車左側，由乙○○搖下前座右側車窗，並趁甲○○不備之際，自該車窗伸出身體，
  出手搶奪甲○○之皮包一個（內有現金新臺幣三萬二千元、支票二張、甲○○及謝
  仁裕之國民身分證、甲○○之駕駛執照、健保卡、金融卡各一枚、存摺一本、行動
  電話一支等物），得手後旋即駕車加速逃逸。嗣於同年四月三日，乙○○將上開搶
  得之面額新臺幣（下同）六千五百元、支票號碼ＥＣ0000000號、發票日為
  九十一年三月二十日、發票人為黃米才之支票一張，委請不知情之友人蔡玉玲持往
  彰化銀行南高雄分行提領，因而查獲上情。
二案經高雄縣警察局鳳山分局報告臺灣高雄地方法院檢察署檢察官偵查起訴。
    理  由
一訊據被告乙○○矢口否認右揭犯行，辯稱：伊在過埤路上桂林加油站前看到一個黑
  色皮包，內有身分證、健保卡及一張支票，僅拿走一張支票，本來叫女友蔡玉玲去
  提領，後來跟她說不要領了，伊把票放在家中桌上，蔡玉玲住在伊家中時自己拿去
  提領，伊並不知情，亦未向蔡玉玲借存摺，等到陪蔡玉玲去做筆錄時才知道那張票
  是別人搶奪後丟在該處，且伊開的車是寶藍色、二千ＣＣ之福特天王星，與被害人
  所述不同云云。經查：
(一)右揭被告乙○○與不詳男子共同駕車搶奪被害人甲○○置於機車置物籃內皮包之事
  實，業據被害人於警、偵訊及本院審理中均指訴歷歷並當庭指認被告即為當日坐在
  自小客車駕駛座右側，自車窗伸出身體，出手搶走皮包之男子無訛。
(二)又上開被害人遭搶奪之皮包內有支票二張之事實，亦據被害人陳述在卷。而被告曾
  持支票二張向友人蔡玉玲洽詢可否調現，並於九十一年四月三日在蔡玉玲住處附近
  公園旁，將上開被害人遭搶奪之其中一張面額六千五百元、支票號碼ＥＣ0000
  000號、發票日為九十一年三月二十日、發票人為黃米才之支票交付蔡玉玲，委
  請其前往銀行提示等情，業據證人蔡玉玲於警訊及本院審理中證述綦詳，核與被告
  於警訊及偵查初訊中自承曾將支票一張交付蔡玉玲，委請其前往銀行提領一節相符
  ，復有掛失止付票據提示人資料查報表、遺失票據申報書、支票及退票理由單影本
  各一份附卷可稽，則證人蔡玉玲前揭一致之證述，應堪採信，至被告於偵查複訊及
  本院審理中始翻異前詞，改稱：上開支票係蔡玉玲住在伊家中時自己拿去銀行提領
  ，伊並不知情一節，顯係事後推拖之詞，自不足採。再者，證人即被告之堂弟蔡育
  霖於本院審理中亦證稱：被告曾持二張支票欲向其調現，並表示該二張支票係撿來
  的等語。被告雖辯稱：僅撿到一張支票，另一張八萬元之支票係傢俱行員工「青仔
  」欠伊錢所開的票，與本案無關云云，惟證人蔡育霖於本院審理中則證稱：確實有
  收到一張八萬元的票，但與先前所說的兩張票並非同一件事，是被告在不同時間拿
  來的票等語；參以證人蔡育霖與被告係堂兄弟關係，並為被告當庭向本院聲請傳喚
  之證人，衡情尚無虛偽作證，陷被告於不利之可能，則被告既曾持二張來路不明之
  支票向蔡玉玲及蔡育霖調現，且其中一張交由蔡玉玲提領之支票係被害人遭搶奪之
  二張支票之一，被告竟堅稱僅拾獲支票一張云云，復未能合理解釋另一張支票之來
  源，所辯顯與事實不符，自不足採。是應認被告持以向蔡玉玲及蔡育霖調現之支票
  二張，係被告與不詳男子共同搶奪被害人皮包後，瓜分贓物所得。
(三)至被告另辯稱：伊的車係寶藍色、二千ＣＣ之福特天王星，與被害人之指訴不符云
  云，然依被害人之指訴，被告係搭乘不詳男子所駕駛不詳車牌號碼之福特廠牌草綠
  色自用小客車，由不詳男子將小客車駛近被害人之機車，被告再自駕駛座右側搖下
  車窗，出手搶奪，足見當日駕車之人並非被告，而係該不詳男子，則被告之車與被
  害人之指訴不符，亦與常情無違，是尚難遽此為有利被告之認定。
(四)綜上所述，本件被害人之指訴既無瑕疵，復有其他相關證據佐證，而被告前揭所辯
  ，均不足採，故本案事證明確，被告與不詳男子共同搶奪之犯行，應堪認定。
二核被告乙○○所為，係犯刑法第三百二十五條第一項之搶奪罪。被告與該不詳男子
  ，就上開犯行，互有犯意聯絡及行為分擔，均為共同正犯。又被告前於八十七年間
  ，因傷害案件，經臺灣高等法院高雄分院判處有期徒刑十月確定，甫於八十九年四
  月四日執行完畢，有卷附臺灣高等法院被告全國前案紀錄表一份可按，其受有期徒
  刑之執行完畢，五年以內再犯本件有期徒刑以上之罪，為累犯，依法加重其刑。爰
  審酌被告年輕力壯，不思以合法途徑獲取財物，竟與不詳男子共同駕車搶奪他人財
  物，破壞社會治安，對被害人財物及人身安全所生之危害非淺，且犯後猶砌詞飾卸
  ，態度不佳，顯無悔意等一切情狀，量處如主文所示之刑。
據上論斷，應依刑事訴訟法第二百九十九條第一項前段、刑法第二十八條、第三百二
十五條第一項、第四十七條，判決如主文。
本案經檢察官林慧美到庭執行職務。
中      華      民      國      九十二      年    二    月    二十六    日
                                  臺灣高雄地方法院刑事庭
                    審判長法  官 黃三友
                                            法  官 黃宗揚
                                            法  官 王雅苑
右正本證明與原本無異。
如不服本判決，應於判決送達後十日內，向本院提出上訴狀。
                                            書記官 黃琬婷
中      華      民      國      九十二      年    二    月    二十六    日
附錄法條：
中華民國刑法第三百二十五條
 (普通搶奪罪)
意圖為自己或第三人不法之所有，而搶奪他人之動產者，處六月以上五年
以下有期徒刑。
因而致人於死者，處無期徒刑或七年以上有期徒刑，致重傷者，處三年以
上十年以下有期徒刑。
第一項之未遂犯罰之。


司法院資訊處製作；財團法人民間司法改革基金會備份。
